【裁判字號】    99,上更(一),95
【裁判日期】    990809
【裁判案由】    強制性交
【裁判全文】
臺灣高等法院臺南分院刑事判決      99年度上更(一)字第95號
上  訴  人  臺灣嘉義地方法院檢察署檢察官
被      告  乙○○
選任辯護人  何永福  律師
上列上訴人因被告強制性交案件，不服臺灣嘉義地方法院96年度
訴緝字第21號中華民國96年10月31日第一審判決（起訴案號：臺
灣嘉義地方法院檢察署92年度偵緝字第550號），提起上訴，判
決後經最高法院發回更審，本院判決如下：
    主  文
上訴駁回。
    理  由
一、公訴意旨略以：乙○○於民國92年4月20日起，在求才令上
    刊登「誠徵服務小姐，電話0000000000」之廣告，於同年5
    月11日下午6時許，甲○（警卷代號為00000000號，74年5月
    23日生，真實姓名年籍詳卷附對照表）因欲找尋工作，藉由
    該廣告，以該電話與乙○○聯繫，乙○○遂將甲○帶往汽車
    旅館，以服務小姐須學習性愛技巧為由，徵得已滿16歲甲○
    之同意與甲○為性交行為。隔日甲○因自覺不願再擔任此類
    工作，再以電話與乙○○其聯繫，乙○○遂央求甲○於同年
    月12日下午2時30分許與其見面，甲○遂允之。乙○○因見
    甲○年輕識淺，心智單純，竟起淫念，佯稱與甲○商談辭職
    事宜，並表示不會再與甲○發生性交，騙取甲○之信任，將
    甲○帶至嘉義市○區○○街191之2號5樓10室友人住處，違
    反甲○意願，先以手部撫摸、嘴部親吻甲○之胸部、下體，
    再以手指插入甲○陰道之方式，對甲○強制性交得逞。案經
    甲○訴請偵辦，因認被告乙○○涉有刑法第221條第1項之強
    制性交罪嫌。
二、證據能力部分：
  (一)按刑事訴訟法第159條第1項規定，被告以外之人於審判外之
    言詞或書面陳述，除法律有規定者外，不得作為證據，而告
    訴人甲○於歷次警詢中所為有關被告犯罪事實之證詞，為審
    判外之陳述，被告及其辯護人已表示不同意作為證據使用，
    復不符合法律所定得例外作為證據使用之情形，依上開規定
    ，應無證據能力，不得做為認定被告有無犯罪之證據。再按
    證人、鑑定人依法應具結而未具結者，其證言或鑑定意見，
    不得作為證據，刑事訴訟法第158條之3定有明文。查告訴人
    甲○於92年8月26日、同年10月16日、同年12月9日於檢察官
    偵查中之證言未經具結，依法自不得作為證據。惟被告以外
    之人於審判外之言詞或書面陳述，雖不得以之直接作為認定
    犯罪事實與否之證據，但參酌現行刑事訴訟法第166條之1第
    2項、第3項第6款，第166條之2之規定及行反詰問時，容許
    以陳述人先前不一致之陳述作為彈劾證據之法理，非不得以
    之作為彈劾證據，用來爭執該證人、鑑定人陳述之證明力（
    參照最高法院94年度台上字第6881號判決意旨），故甲○上
    開審判外之陳述，若與其於原審審判中之陳述不一致，仍得
    作為彈劾證據使用，附此敘明。
  (二)至於本件其餘有關認定犯罪事實存否所引用之證人之證述及
    其他證據方法，經原審及本院於審理時提示、告以要旨，檢
    察官、被告及其辯護人均表示同意作為證據使用，而該等證
    據又查無顯不可信之情況，本院審酌採納該等傳聞證據，均
    無礙被告與辯護人等於訴訟程序上之彈劾詰問權利，認上開
    傳聞證據均合於刑事訴訟法第159條之2、之4、之5等規定，
    因而具備證據能力。
三、按犯罪事實應依證據認定之，無證據不得認定犯罪事實；又
    不能證明被告犯罪者，應諭知無罪之判決，刑事訴訟法第15
    4條第2項、第301條第1項分別定有明文。次按認定不利於被
    告之事實，須依積極證據，苟積極證據不足為不利於被告事
    實之認定時，即應為有利於被告之認定，更不必有何有利之
    證據；另告訴人之告訴，係以使被告受刑事訴追為目的，是
    其陳述是否與事實相符，仍應調查其他證據以資審認；又認
    定犯罪事實所憑之證據，雖不以直接證據為限，間接證據亦
    包括在內；然無論直接或間接證據，其為訴訟上之證明，須
    於通常一般之人均不致於有所懷疑，而得確信其為真實之程
    度者，始得據之為有罪之認定，最高法院分別著有30年上字
    第816號、52年臺上字第1300號、76年臺上字第4986號判例
    可資參照。
四、查本件公訴人認被告乙○○（下稱被告）涉有上揭強制性交
    罪嫌，無非係以告訴人甲○於警詢、偵查中之指訴（按甲○
    於警詢及93年4月1日以前於偵查中之證述，因未經具結，均
    無證據能力，應予排除，業如前述）、證人李慶堂偵查中之
    證述，以及被告未能通過測謊鑑定等為其論罪之依據。訊據
    被告固坦承曾刊登誠徵服務小姐之廣告，甲○並於92年5月
    11日與其接洽應徵工作，翌日亦曾與甲○見面，惟堅詞否認
    有與甲○發生過性關係，亦無對甲○為強制性交之犯行，辯
    稱：92年5月11日甲○與其聯絡應徵工作，二人在車上說明
    工作事宜後即分手，翌日甲○再次撥打電話，央求其至遊藝
    場玩，其載甲○至遊藝場並換新臺幣（下同）二、三百元予
    甲○後即行離開，晚間曾接獲甲○電話表示欲借二萬元，其
    並未答應借款，而後甲○即提出告訴謂被告對之強制性交等
    語。
五、經查：
（一）證人甲○於原審審理時雖證稱：被告於92年5月12日有載
      伊至一間公寓，公寓只有伊和被告二人，被告以身體壓住
      伊，伊有說不要，被告還是強行親吻伊胸部、撫摸下體，
      並以手指頭插入伊下體之語（見原審卷第115-116頁、第
      133-134頁）。然證人甲○前於案發翌日即92年5月13日之
      二次警詢筆錄時（以下甲○之警詢、偵訊內容均僅作為彈
      劾證據）指稱：於92年5月12日被告有強摸伊胸部、陰部
      ，並強吻伊之行為云云（見警卷第5-8頁）；嗣於92年8月
      26日應檢察官第一次偵訊時亦指稱：第二次（即92年5月
      12日）伊不願意與被告發生性行為，被告手有摸伊下體、
      胸部云云（見偵字第5595號卷第11頁）；再於92年10月16
      日應檢察官第二次偵訊時指稱：第二天伊打電話跟被告說
      伊不要做了，被告就約伊見面，帶伊至友人家裡泡茶，在
      房間內就稱要教伊性愛技巧，對伊性侵害，用手摸伊下體
      並用其生殖器插入伊下體云云（見偵緝字第550號卷第25
      頁），經檢察官當庭質疑為何警詢時並未陳稱「有性交情
      形」，甲○又改稱：第二次他有用手摸伊下體並插入，之
      後他的生殖器有無插入下體，伊忘記了云云（見偵緝字第
      550號卷第25頁）。是告訴人甲○雖於原審證稱：被告有
      對伊為手指插入之強制性交行為，惟甲○前於警詢、第一
      次偵訊時僅指述被告有對伊為強制猥褻行為，第二次偵訊
      時始改稱有生殖器插入或手指插入之性交行為。查甲○主
      張被告對伊為性侵害，但就被告係單純猥褻，抑或以生殖
      器或以手指插入之性交行為，此屬甲○指訴被告之重要事
      項，但甲○屢次供述情節竟不一致，則甲○證述之內容是
      否確為其親身遭受之情節，已有可疑。
（二）又證人甲○於原審並證稱：第二次在公寓，被告壓住伊時
      ，伊有抵抗，陰道很痛，有受傷等語（見原審卷第126-12
      7頁）。然證人甲○指述案發當日之92年5月12日晚間8時
      30分許，其至嘉義基督教醫院檢驗結果為「陰道、處女膜
      及外陰部未見有任何新鮮傷痕」，有卷附受理疑似性侵害
      事件驗傷診斷書在卷可稽（見警卷第13頁）。查上開驗傷
      檢驗之時間距離證人甲○指訴遭性侵害之當日下午2時30
      分許，僅間隔約6小時，若被告確有於當日下午2時30分許
      對甲○為手指插入之性侵害行為，在甲○拒絕並有反抗，
      致甲○陰道很痛，有受傷之情況下，焉有可能於當日晚上
      驗傷診斷「未見有任何新鮮傷痕」？此實有悖於常情，益
      徵告訴人甲○所為不利被告指訴之真實性，非無疑竇。
（三）另證人甲○就其於92年5月12日第二次與被告碰面之緣由
      ，於原審證稱：第二天伊打電話跟被告說，伊不要去工作
      了，他說電話中講不方便，當面談一談，因為他堅持，伊
      就答應他了，我們約在第一次碰面的超商，被告就把伊載
      去一個公寓等語（見原審卷第112頁）。惟證人甲○原係
      向被告應徵工作，如其經考量不適宜，甲○僅以電話告知
      被告即可，甚至完全置之不理亦無妨，何需再特別與被告
      見面商談？又縱使甲○與被告約於超商店前見面，甲○於
      超商店前簡單告知被告，其無工作之意願即可，又何需與
      被告再至其他地點討論？甚至是進入私人公寓住所此類較
      難掌控自身安全之地點？是證人甲○第二天即92年5月12
      日與被告見面之目的，是否如甲○所述僅係單純告知被告
      ，其無意願受僱於被告等情，實非無疑。況甲○於93年4
      月1日於檢察官偵訊時結證稱：「當時我和被告到他朋友
      家，有看見他朋友，後來他朋友就離開了，我就告訴被告
      我不要做了，被告要我當他女朋友，我是坐著，他又要我
      脫衣服，說不要發生性行為，我想沒有關係就自己脫衣服
      ，脫到只剩一條內褲他就開始摸我身體、下體及胸部」云
      云（見原審93年度少連訴字第7號卷第57頁）。然依前所
      述，甲○既已表明不願受僱於被告，其自述當日與被告碰
      面之主要目的已達，自可離開，竟於被告並未對其有任何
      強暴、脅迫等強制手段下，僅因被告要求即同意脫掉自身
      衣著？至僅剩一條內褲之不符常理常情之狀態？足見告訴
      人甲○指述遭被告強制性交情節，與常情不合，實難遽信
      。
（四）證人李慶堂即甲○於92年5月間之男友於原審結證稱：「
      我知道甲○有被性侵害，她回去就一直哭，說她被強暴，
      我就說我們可以去報案，要先知道那個人名字、車牌號碼
      ，所以甲○再打電話約被告出來碰面，我則在便利商店抄
      他的車牌，當時甲○有跟被告一起走，我沒有跟著一起走
      ，她回來後我就直接載她去派出所報案」云云（見原審卷
      第140-142頁）。然就證人李慶堂上開證述內容以觀，其
      女友甲○既已告知遭被告強制性交，其身為甲○之男友豈
      能僅為單純抄寫被告車牌號碼，而任由其女友甲○再次與
      被告單獨相處？而不跟蹤以保護甲○，豈不增加甲○再被
      侵害之危險？是其證述之處理方式，自不合一般親密之人
      遭性侵害後之處理方式，而悖於常情。況甲○於93年4月1
      日、同年4月7日檢察官偵訊時分別結證稱：第二次去是我
      男友載我到便利商店，因我男友在抄車牌，乙○○就載我
      走了；我不太確定第一次與被告見面後，是否有回去告訴
      我男友與被告在賓館發生的事，但是我確定第二次回去後
      ，我就抱著我男友大哭說我被被告強姦，我當天下午就去
      報案，筆錄是隔天才做的云云（見原審93年度少連訴字第
      7號卷第58頁、第62頁）。經比對證人李慶堂與甲○上開
      證述內容，甲○指稱第二次與被告見面時，李慶堂在抄被
      告之車牌號碼，其與被告一起走後始遭被告性侵害，而證
      人李慶堂則證稱係因知悉甲○遭被告性侵害，故特意由甲
      ○約被告出來，以抄寫被告車牌，鎖定特定嫌犯。是證人
      李慶堂與甲○二人就抄寫車牌之目的、時間順序等，顯已
      互相矛盾，渠等證述之內容，是否真實，顯非無疑，故尚
      難以甲○、李慶堂有瑕疵之證述內容，即認定被告有對告
      訴人甲○為強制性交之犯行。
（五）又告訴人甲○於原審審理時所繪製之案發地點現場圖，雖
      與其前於93年4月1日於檢察官偵訊時繪製之現場圖大致相
      符，然告訴人甲○指述之「嘉義市○區○○街191之2號5
      樓10室」現場情形，因案發之初並未勘驗現場查證，而告
      訴人甲○指述之案發時間距今已超過四年，亦難以再行檢
      證告訴人甲○繪製之現場圖是否確實與上開地點相符，自
      不足為不利被告之認定。
（六）被告雖經法務部調查局以控制問題法及混合問題法，就：
      「1.其未帶被害人去過汽車旅館。2.其未和被害人發生性
      行為。」等問題實施測謊鑑定，經測試結果均呈情緒波動
      反應，研判有說謊，有法務部調查局92年11月21日調科南
      字第09262369690號測謊報告書及測謊鑑定過程參考資料
      在卷可參（見偵緝字第550號卷第32-40頁）。查測謊鑑定
      ，係依一般人在說謊時，會產生遲疑、緊張、恐懼、不安
      等心理波動現象，乃利用測謊儀器將受測者之上開情緒波
      動情形加以紀錄，用意判別受測者所供述之真實性，倘受
      測者愈想壓抑其謊言所產生之情緒，在測謊儀器上會愈產
      生明顯之情緒波動，反之，則無此不實之波動反應。從而
      測謊鑑定結果，如就否認犯罪有不實之情緒波動反應，固
      得供審判上之參酌，惟不得採為有罪判決之唯一憑據（最
      高法院92年度臺上字第7283號判決參照）。而上開測謊鑑
      定係針對被告未與告訴人去過汽車旅館及被告未與告訴人
      發生性行為等問題所作，並非針對案發當時被告有無對告
      訴人強制性交而作，所為鑑定結果自不得據以為認定被告
      對告訴人有何強制性交犯行。又依前揭事證，既不足以證
      明被告有何強制性交之行為，自不得單獨以上開測謊鑑定
      結果作為論斷被告犯行之憑據。至告訴人甲○雖測謊就「
      1.乙○○有帶其到建成街住處去過。2.乙○○有在建成街
      住處摸其下體。」等問題實施測謊鑑定，研判未說謊，有
      法務部調查局93年1月14日調科南字第09362420120號測謊
      報告書及測謊鑑定過程參考資料在卷可參（見偵緝字第55
      0號卷第62-70頁），然上開測謊鑑定亦非針對被告有無對
      告訴人強制性交為施測，且告訴人甲○之證述有嚴重瑕疵
      ，已如前述，是尚難以告訴人通過上揭測謊，即得彌補其
      證述之瑕疵，而作為不利被告之認定。
六、按告訴人之告訴，係以使被告受刑事訴追為目的，是其陳述
    是否與事實相符，仍應調查其他證據以資審認；最高法院著
    有52年臺上字第1300號判例可資參照。查性侵害之行為雖然
    通常多為極度私密之行為，外人難以查覺或在場目睹，但若
    僅憑與被告利害關係對立之被害人反覆不一，且與其他佐證
    相違之指訴，即可認為被告犯有性侵害之重罪，將使任何人
    陷於隨時為人攀誣之可能。本件告訴人甲○所指訴之上情有
    諸多瑕疵，復與證人李慶堂證述內容互相矛盾，且告訴人甲
    ○其彰顯於外之客觀行為與指訴情節無法相合，復不合情理
    ，實難遽信，本件公訴人所舉前開證據，均不足以使本院達
    到超越合理懷疑之有罪確信。此外，復查無其他證據足資證
    明被告有公訴人所指上開強制性交犯行，是以本件依檢察官
    起訴之事實及罪名暨所舉出之證據而論，確不能證明被告犯
    罪，依法自應諭知無罪之判決。
七、至於最高法院發回意旨雖以：(一)就九十二年五月十二日部分
    ：依卷內資料，甲○自警詢之初及偵審歷次訊問時，就「被
    告於九十二年五月十二日，將甲○帶往建成街房屋，佯稱不
    會發生性行為，令甲○褪去衣物，至甲○僅著一件內褲時，
    被告即動手撫摸甲○之身體、胸部及下體；甲○有反抗，但
    被強壓在床、雙手被壓住，故大哭大叫，被告才放開」等情
    節，並無二致，甲○經測謊結果，對於「(一)乙○○有帶其
    到建成街的住處去過。(二)乙○○有在建成街住處摸其下體
    」兩項問題，復係「研判未說謊」，有法務部調查局九十三
    年一月十四日調科南字第09362420120號測謊報告書在卷可
    按（見偵緝字第五五０號卷第六二頁）。又建成街房屋之地
    址，係甲○帶同員警實地查看始查悉，有承辦警員莊智仁之
    報告在卷可參（見警局卷第一九頁）；而被告於偵查中，經
    通緝到案後，亦自承其曾承租建成街房屋等情（見偵緝字第
    五五０號卷第五一頁）。倘上開資料均屬無訛，則甲○就九
    十二年五月十二日部分所證：「被告有以手指頭插入伊下體
    （即為性交行為）」之詞，縱非可採；然檢察官起訴事實指
    被告於該日，在建成街房屋內，以違反甲○意願之方法，為
    撫摸、親吻甲○胸部、下體之猥褻行為部分，上開證據是否
    不足以證明？原審對此未加究明釐清，率為被告無罪之判決
    ，理由有欠完備。(二)就九十二年五月十一日部分：原判決
    對於被告被訴於九十二年五月十一日下午六時許，以「服務
    小姐須學習性愛技巧」為由，與甲○在汽車旅館為性交部分
    犯行，僅泛稱「被告否認該部分犯罪，辯稱：二人在車上說
    明工作事宜後即分手」云云（見原判決理由欄四），並未具
    體說明認定被告此部分犯罪不能證明之理由，已有未洽。
    「以廣告物、出版品…或其他媒體，散布、播送或刊登足
    以引誘、媒介、暗示或其他促使人為性交易之訊息者」，兒
    童及少年性交易防制條例第二十九條定有刑罰明文；又「引
    誘、容留、媒介、協助或以他法，使未滿十八歲之人為性交
    易」及其未遂犯，復經同條例第二十三條第一項及第五項明
    定應處以刑罰。卷查，甲○係見及被告在「求才令」上所刊
    登「誠徵服務小姐，電話0000000000」之廣告，始向被告應
    徵工作一節，分經甲○及被告供述在卷（見訴緝字卷第一０
    四、一０五、一六二、一六三頁），且有該「求才令」廣告
    附卷可參（見警局卷第二０頁）。而甲○於九十三年四月一
    日檢察官訊問時證稱：「第一次（指九十二年五月十一日，
    下同）見面時，他（指被告，下同）有問我年紀，我告訴他
    說我未滿十八歲，我有身分證給他看…他一邊開車一邊說是
    要做性交易的，有很多種，首先他教我要…再來教我…第一
    次我有同意，因為我想賺錢；之後，他就開車去旅館開房間
    ，說要教我如何性交易…我就自願與他性交，事後他就給我
    乳膏及紅包…」等語（見少連訴字卷第五六、五七頁）。倘
    若不虛，則被告刊登之廣告是否屬「足以引誘、媒介、暗示
    或其他促使人為性交易之訊息者」？被告有無「引誘、容留
    、媒介、協助或以他法，使當時未滿十八歲之甲○為性交易
    或為性交易未遂」？尚非無疑。刑法第二百二十一條第一
    項對於女子以其他違反其意願之方法而為性交罪，所稱「其
    他違反其意願之方法」，不以類似於該項所列舉之強暴、脅
    迫、恐嚇、催眠術等相當之其他強制方法，足以壓抑被害人
    之性自主決定權為必要，凡為該項所列舉之強暴、脅迫、恐
    嚇、催眠術以外，其他一切違反被害人意願之方法，妨害被
    害人之意思自由者，即足當之。甲○於九十三年四月一日檢
    察官訊問時雖稱：「第一次我有同意，因為我想賺錢…我就
    自願與他性交」等語，有如上述。然細繹甲○所述內容，甲
    ○係以被告錄取伊擔任從事性交易之服務小姐，始同意與被
    告為性交。倘被告並無錄取甲○擔任從事性交易之服務小姐
    之真意，卻以此詐術使甲○誤信為真而同意與被告為性交，
    則被告是否非以違反甲○意願之方法對甲○為性交？亦不無
    研求之餘地等語。惟查：(1)本件檢察官起訴書記載被告之犯
    罪事實固有92年5月11日及5月12日之分，然其認被告涉有犯
    罪嫌疑者即犯有刑法第221條第1項之強制性交1罪者，則僅
    指5月12日下午在嘉義市○區○○街191之2號5樓10室友人住
    處之該次，並不包括其敘述5月11日被告與甲○相識見面發
    生性交行為之經過在內，此觀之其就5月11日部分之記載為
    「乙○○於民國92年4月20日起，在求才令上刊登「誠徵服
    務小姐，電話0000000000」之廣告，於同年5月11日下午6時
    許，甲○因欲找尋工作，藉由該廣告，以該電話與乙○○聯
    繫，乙○○遂將甲○帶往汽車旅館，以服務小姐須學習性愛
    技巧為由，徵得已滿16歲甲○之同意與甲○為性交行為。」
    ，而就5月12日部分則載為「隔日甲○因自覺不願再擔任此
    類工作，再以電話與乙○○其聯繫，乙○○遂央求甲○於同
    年月12日下午2時30分許與其見面，甲○遂允之。乙○○因
    見甲○年輕識淺，心智單純，『竟起淫念，佯稱與甲○商談
    辭職事宜，並表示不會再與甲○發生性交，騙取甲○之信任
    ，將甲○帶至嘉義市○區○○街191之2號5樓10室友人住處
    ，違反甲○意願，先以手部撫摸、嘴部親吻甲○之胸部、下
    體，再以手指插入甲○陰道之方式，對甲○強制性交得逞。
    』」，所犯法條亦僅引刑法第221條第1項之單一強制性交罪
    即明。(2)發回意旨所指5月12日被告在建成街房屋內，以違
    反甲○意願之方法，為撫摸、親吻甲○胸部、下體之猥褻行
    為部分，固在起訴事實範圍內，惟檢察官所提出之證據仍然
    與其認被告犯有強制性交罪者相同，均不足以證明被告確有
    對甲○為強制性交或猥褻之行為，詳見前揭理由五（一）至
    （六）所述，至於甲○經測謊結果，對於「(一)乙○○有帶
    其到建成街的住處去過。(二)乙○○有在建成街住處摸其下
    體」兩項問題，固經「研判未說謊」，然上開測謊鑑定之問
    題是問甲○被告有無「摸其下體」，而非針對被告有無對其
    為強制之行為施測，自不能以之推論被告確有強制猥褻之行
    為，且告訴人甲○之前後證述有嚴重瑕疵，已如前述，亦不
    能以其部分證述一致或與部分事實相符，即以告訴人通過上
    揭測謊，而得彌補其證述之瑕疵，而作為不利被告之認定。
    (3)至於就發回意旨所指關於5月11日部分，如前所述，原不
    在檢察官認定被告涉嫌犯罪之起訴範圍內，況告訴人甲○陳
    稱其與被告在汽車旅館為性交行為部分，為被告堅決否認，
    甲○復無法提出關於此部分之任何證據以實其說，依證據法
    則，自不能認定被告有此部分之與甲○為性交行為。又起訴
    書固指被告在「求才令」上刊登「誠徵服務小姐，電話0000
    000000」之廣告，甲○始依該廣告向被告應徵，惟按兒童及
    少年性交易防制條例第二十九條所稱「以廣告物、出版品、
    廣播、電視、電子訊號、電腦網路或其他媒體，散布、播送
    或刊登足以引誘、媒介或暗示或其他促使人為性交易之訊息
    者」，係指所散布、播送或刊登訊息之內容，在客觀上具有
    引誘、媒介、暗示或促使一般人為性交易之效果者而言。而
    是否具有上開效果，應依社會一般人之標準，作為判斷之依
    據。若其訊息僅足以使部分較具社會經驗之人產生性交易之
    聯想或揣測，而尚不足以使一般人從外觀之訊息內容窺其堂
    奧者，即不能遽依上開罪名論擬（參照最高法院92年度台上
    字第2305號判決意旨）。查被告既僅於求才令上刊登「誠徵
    服務小姐，電話0000000000」之廣告，充其量表示其刊登徵
    求工作性質不詳之服務小姐訊息，號碼則為聯絡之方式，上
    開文字依一般人之觀察、接受、解釋，僅指刊登者徵服務小
    姐及應徵電話號碼，至於服務小姐之工作內容為何？是否從
    事性交易？則不足以使一般人從外觀上了解，自亦難認有影
    射、暗示或其他促使人為性交易之訊息，是否為兒童及少年
    性交易防制條例第二十九條之涵攝效力所及，尚難認為無疑
    。另甲○於檢察官訊問時曾證稱：「第一次（指九十二年五
    月十一日，下同）見面時，他（指被告，下同）有問我年紀
    ，我告訴他說我未滿十八歲，我有身分證給他看…他一邊開
    車一邊說是要做性交易的，有很多種，首先他教我要…再來
    教我…第一次我有同意，因為我想賺錢；之後，他就開車去
    旅館開房間，說要教我如何性交易…我就自願與他性交，事
    後他就給我乳膏及紅包…」等語，為被告所否認，復無其他
    證據予以佐證，且該甲○陳述被告明知其未滿十八歲、引誘
    其從事性交易未遂之事實，並未經檢察官記載在起訴書內，
    本院自無從論斷被告是否另構成兒童及少年性交易防制條例
    第二十三條第一項第五項之「引誘、容留、媒介、協助或以
    他法，使未滿十八歲之人為性交易」未遂罪。再按刑法第22
    1條第1項之強制性交罪，係以對於男女以強暴、脅迫、恐嚇
    、催眠術或其他違反其意願之方法而為性交為其構成要件，
    其中所稱之「違反其意願之方法」，係於88年4月21日所修
    正，原條文原係以「致使不能抗拒」為要件，因過於嚴格，
    容易造成受侵害者，因為需要「摙命抵抗」而造成生命或身
    體方面更大的傷害，故修正為「違反其意願之方法」（見刑
    法第221條修正之立法理由），又條文所稱之「違反其意願
    之方法」固不必達於使被害人不能抗拒之程度，但仍須具有
    妨害被害人之自由意志，違反被害人之意願而仍執意為之，
    始為相當。是否違反被害人之意願，自應從客觀之事實，如
    被害人曾否抵抗、是否試圖逃離、求救、是否曾以言詞或動
    作表示不同意與之性交而為判斷。否則任何之性交行為，均
    有可能因一方之事後反悔或其他因素之介入，而成立強制性
    交罪之危險，自非立法之本意（參照最高法院97年度台上字
    第4589號判決）。本件檢察官起訴書係記載「被告以服務小
    姐須學習性愛技巧為由，徵得已滿16歲甲○之同意與甲○為
    性交行為。」，顯見甲○當時並無上開立法理由或最高法院
    判決所示之違反意願情事，被告縱係施用詐術致甲○同意與
    之性交，亦係是否觸犯其他罪名之問題，要非本條文所示之
    「其他違反其意願之方法」，況此部分僅為甲○片面指稱，
    並無其他佐證，更非檢察官起訴之範圍。綜上，發回意旨所
    指摘各節，均不能使本院獲得被告確有公訴人所起訴之強制
    性交犯行，爰附此敘明。
八、原判決因認不能證明被告犯罪，而為無罪判決諭知，本院經
    核，並無違誤，檢察官上訴意旨指摘原判決違誤不當，為無
    理由，應駁回其上訴。
據上論斷，應依刑事訴訟法第368條，判決如主文。
本案經檢察官劉得鉦到庭執行職務。
中    華    民    國    99    年    8     月    9     日
                  刑事第二庭    審判長法  官  葉居正
                                      法  官  洪碧雀 
                                      法  官  陳欽賢
以上正本證明與原本無異。
檢察官如不服本判決應於收受本判決後十日內向本院提出上訴書
，其未敘述上訴理由者並得於提起上訴後十日內向本院補提理由
書。
本件被告不得上訴。
                                      書記官  李育儒
中    華    民    國    99    年    8     月    11    日

司法院資訊處製作；財團法人民間司法改革基金會備份。
